臺灣板橋地方法院民事裁定　　　　　　 100年度訴字第1720號
原　　　告　中租迪和股份有限公司
法定代理人　陳鳳龍
訴訟代理人　趙培宏律師
訴訟代理人　邱任晟律師
被　　　告　曾一塵
訴訟代理人　曾郁榮律師
複代理人　　趙友貿律師
被　　　告　偉倫營造股份有限公司
兼
法定代理人　婁貴龍
上列當事人間請求分配表異議之訴事件，本院裁定如下：
    主  文
原告之訴駁回。
訴訟費用由原告負擔。
    理  由
一、按民事訴訟法第249條第1項第6 款規定：「原告之訴，有下
    列各款情形之一，法院應以裁定駁回之。但其情形可以補正
    者，審判長應定期間先命補正：....(6)起訴不合程式或不備
    其他要件者。...」。
二、原告起訴主張：就本院97年度執字第67571 號強制執行事件
    （下稱系爭執行事件），於民國97年7 月18日之分配表，原
    告就被告曾一塵對被告偉倫營造股份有限公司之受分配債權
    聲明異議，爰提起分配表異議之訴等語，併為訴之聲明：系
    爭執行事件100 年7月6日分配表次序2、4被告曾一塵受分配
    新台幣0000000元應減為0元，並將該金額改分配予原告。
三、被告則均辯稱：原告對分配表聲明異議已逾期，其訴為不合
    法，應予駁回原告之訴等語。
四、經查：
  (一)按債權人或債務人對於分配表所載各債權人之債權或分配金
    額有不同意者，應於分配期日一日前，向執行法院提出書狀
    ，聲明異議；前項書狀，應記載異議人所認原分配表之不當
    及應如何變更之聲明，強制執行法第39條第1項、第2項定有
    明文。債權人或債務人對於分配表聲明異議，必須合於上開
    規定，且因異議未能終結，聲明異議人始得依同法第41條第
    1 項規定，提起分配表異議之訴。蓋關於分配表所載各債權
    人之債權或分配金額之爭執，執行法院不得為實體審認，故
    就分配表有異議之債權人或債務人，對為反對陳述之債權人
    或債務人得提起分配表異議之訴，以資解決爭端，從而同法
    第39條第1項、第40條第1項、第40條之1 分別規定，債權人
    、債務人對分配表有異議之權，及對債權人或債務人之異議
    有為反對陳述之權。故債權人或債務人對分配表聲明異議如
    不合法，其異議即不存在，他債權人、債務人自無從表示意
    見，或對於債權人或債務人之異議為反對之陳述，自無從依
    上開規定提起分配表異議之訴（參見最高法院96年度台上字
    第1801號判決意旨）。又強制執行法第39條第1 項規定對於
    分配表異議，應於分配期日一日前，向執行法院提出書狀為
    之。係屬強制規定，原告聲明異議不合法，不因執行法院錯
    誤通知其起訴而補正，仍應認其起訴不備其他要件以裁定駁
    回之。
  (二)系爭執行事件之分配期日，執行法院定於100年7月18日，原
    告即執行債權人遲至100年7月19日始具狀向執行法院就分配
    表所載被告曾一塵之分配債權聲明異議。另原告前於100年7
    月15日誤遞送分配表聲明異議狀予臺灣台北地方法院，嗣經
    臺灣台北地方法院轉送於同年7 月19日始送達執行法院，此
    有系爭執行卷可稽，且為兩造所不爭執之事實。而系爭執行
    事件分配表係於100年7月12日送達原告，依強制執行法第31
    條規定：「因強制執行所得之金額，如有多數債權人參與分
    配時，執行法院應作成分配表，並指定分配期日，於分配期
    日五日前以繕本交付債務人及各債權人，並置於民事執行處
    ，任其閱覽。」，執行法院符合於分配期日5 日前送達原告
    即債權人之規定。則原告於100年7月12日收受執行法院之系
    爭執行事件之100年7月18日之分配表，則原告如對分配表之
    分配有異議，即應於100年7月17日前始合法定要件至明。原
    告既未於分配期日一日前聲明異議，足見原告就系爭執行事
    件之分配表聲明異議，確已逾期甚明，應可認定。
  (三)強制執行法第30條之1 規定：「強制執行程序，除本法有規
    定外，準用民事訴訟法之規定。」，同法第39條第1 項規定
    ：「債權人或債務人對於分配表所載各債權人之債權或分配
    金額有不同意者，應於分配期日一日前，向執行法院提出書
    狀，聲明異議。」；又依民事訴訟法第161 條規定：「期間
    之計算，依民法之規定。」。民法第119 條規定：「法令、
    審判或法律行為所定之期日及期間，除有特別訂定外，其計
    算依本章之規定。」，準此以觀，強制執行法第39條第1 項
    規定之「分配期日一日前」聲明異議，即係強制執行法之特
    別規定。又強制執行法第39條第1 項就分配表異議提出之時
    點，已於85年10月9 日將原規定「應於分配期日前」，修正
    為「應於分配期日一日前」提出，尋繹其修正本旨，在於原
    規定「應於分配期日前」，文義欠明，致實務上常有於實行
    分配前一分鐘尚為異議之情事，不啻拖延分配程序，使他債
    權人之債權難獲及時實現。且其以書狀為異議者，法院收文
    單位，經收文、分文、登簿、送件等作業程序，到達承辦法
    官、書記官時，分配期日早已終結，執行法院不知其異議而
    按原定分配表分配完畢，難於補救，滋生困擾，始而修正為
    「應於分配期日一日前」為之，此乃民法第119 條所稱「法
    令所定之期日及期間除有特別訂定」之規定，於此情形，自
    無同法第122 條有關期日或期間之末日為星期日、紀念日或
    其他休息日時，以其休息日之次日代之規定之準用，且目前
    各法院實務上均採便民措施，於例假日均責由值日人員代收
    書狀，分配期日前一日縱為例假日，對向執行法院提出書狀
    不生任何影響（最高法院99年台抗字第606 號裁定意旨參照
    ）。本件原告既遲至分配期日當日始就分配表聲明異議，顯
    逾上開所定對分配表聲明異議應於分配期日一日前向法院提
    出書狀之期間，是原告聲明異議為不合法至明。原告辯稱10
    0年7月17日為假日云云，難為有利於原告之認定。
  (四)另原告前於100年7月15日誤遞送分配表聲明異議狀予臺灣台
    北地方法院，嗣經臺灣台北地方法院轉送於同年7月19 日始
    送達執行法院，此有系爭執行卷可稽，且為兩造所不爭執之
    事實，而原告將此聲明異議狀誤送至臺灣臺北地方法院（原
    告於聲明異議狀載明謹狀臺灣板橋地方法院，顯確係誤送臺
    灣臺北地方法院。），由於強制執行法第39條第1 項規定：
    「應於分配期日一日前，向執行法院提出書狀，聲明異議。
    」，是原告聲明異議狀應送達執行法院始生聲明異議之效力
    ，原告既疏失誤送達非執行法院之臺灣臺北地方法院之不利
    益，應自行承擔此不利益（參被告答辯(二)狀附件二函文）見
    。準此，原告辯稱於100年7月15日已送達臺灣臺北地方法院
    云云，亦無從為有利於原告之認定。
  (五)基上，原告既未於於分配期日一日前聲明異議，其向執行法
    院聲明異議因逾期而不合法，不因執行法院命原告提起分配
    表異議之訴而生補正，且此逾期不生合法聲明異議之效力，
    亦非屬得補正事項。依上說明，原告提起本件分配表異議之
    訴，於法即有未合，應予駁回。
五、訴訟費用負擔之依據：民事訴訟法第78條、第95條。
中    華    民    國   100    年    10    月    31    日
                  民事第二庭    法  官  李行一
以上正本係照原本作成
如對本裁定抗告須於裁定送達後10日內向本院提出抗告狀，並應
繳納抗告費新台幣1,000元整。
中    華    民    國   100    年    10    月    31    日
                                書記官  蔡於衡